【裁判字號】    98,台上,7707
【裁判日期】    981218
【裁判案由】    違反槍砲彈藥刀械管制條例
【裁判全文】
最高法院刑事判決            九十八年度台上字第七七０七號
上  訴  人  台灣高等法院台南分院檢察署檢察官
被      告  甲○○
            乙○○
            丙○○
            丁○○
上 列四 人
共      同
選任辯護人  楊偉聖律師
上列上訴人因被告等違反槍砲彈藥刀械管制條例案件，不服台灣
高等法院台南分院中華民國九十六年十一月十五日第二審判決（
九十六年度上訴字第四０三號，起訴案號：台灣台南地方法院檢
察署九十四年度營偵字第一０九三號），提起上訴，本院判決如
下：
    主  文
上訴駁回。
    理  由
按刑事訴訟法第三百七十七條規定，上訴於第三審法院，非以判
決違背法令為理由，不得為之。是提起第三審上訴，應以原判決
違背法令為理由，係屬法定要件。如果上訴理由書狀並未依據卷
內訴訟資料，具體指摘原判決不適用何種法則或如何適用不當，
或所指摘原判決違法情事，顯與法律規定得為第三審上訴理由之
違法情形，不相適合時，均應認其上訴為違背法律上之程式，予
以駁回。原判決撤銷第一審論處被告甲○○、乙○○、丙○○、
丁○○共同傷害人之身體罪刑部分之判決，改判仍論被告甲○○
、乙○○、丙○○、丁○○（下稱甲○○等四人）以共同傷害人
之身體罪刑（此部分另行駁回，詳後述）；理由另說明：公訴意
旨另以：被告甲○○等四人於民國九十四年一月二十七日十四時
四十分許，在原判決附表一所示土地之土石採取處，共同傷害告
訴人林國柱期間，推由丁○○持預藏之手槍朝林國柱方向開了一
槍，待其餘被告毆打林國柱完畢後，丁○○再持槍抵住林國柱太
陽穴，強押林國柱簽立面額新台幣一百五十萬元本票及付款同意
書，得手後離開現場等情。因而指訴被告甲○○等四人，另牽連
犯槍砲彈藥刀械管制條例第八條第四項共同未經許可持有可發射
子彈具有殺傷力之改造槍枝罪嫌云云。惟經審理結果，依證人林
國柱、潘怡靜、陳靜誌在偵查中及第一審審理時之證述，固分別
指證有目擊被告丁○○持槍發射，並有聽聞槍聲云云。惟縱前開
三名證人證述屬實，然前開槍枝並未扣案，致無法囑託鑑定其可
否發射子彈而具有殺傷力，而承辦員警及公訴人，在告訴人林國
柱、證人潘怡靜於九十四年一月二十八日向台南縣警察局提出告
發及到案指述時，並未派員至現場採證有無已發射之子彈或彈殼
，以供核對及憑以鑑定。此外，證人林國柱雖受有如原判決附表
三所示之傷勢，但經查均非遭子彈射擊所致，是尚難單憑前開三
名證人證述丁○○持有槍枝，即認被告甲○○等四人有共同持有
可發射子彈具有殺傷力之改造槍枝。此外，復查無其他積極證據
，足證被告甲○○等四人確有公訴人所指之前開犯行，依無罪推
定之原則，應認本件不能證明被告甲○○等四人有違反槍砲彈藥
刀械管制條例犯行。又因公訴人係以之與前開被告甲○○等四人
所犯傷害罪之論罪科刑部分有刑法修正前牽連犯之裁判上一罪關
係起訴，故不另為無罪之諭知。已詳敘其論斷之理由，從形式上
觀察，原判決並無足以影響判決結果之違背法令情形存在。檢察
官就違反槍砲彈藥刀械管制條例部分上訴，其上訴意旨略稱：本
件證人林國柱、潘怡靜、陳靜誌均證稱：被告丁○○持槍，有目
擊丁○○發射子彈及聽到槍聲等語，證人潘怡靜更敘明該槍係銀
色，足見該槍係具有殺傷力。法醫師陳中柱亦認告訴人林國柱所
受之傷係槍托，即槍把之硬物所傷。縱法醫師陳中柱之診斷書屬
書面證詞無證據能力，惟告訴人林國柱於原審曾具狀請求傳喚法
醫師陳中柱，以證明林國柱係被槍托所毆傷。原審未為傳喚，復
未敘明不予傳喚之理由，即以該槍械及子彈未扣案，而認定被告
甲○○等四人此部分不成立犯罪，自有判決不備理由，及調查職
責未盡之違法等語。惟查：證據之取捨，為事實審法院之職權，
倘其採證認事並不違背證據法則，即不得任意指為違法。原判決
認本件尚無積極證據證明被告甲○○等四人持有具殺傷力之槍枝
，已依其調查證據之結果，並綜合卷內證據資料，就相關事證詳
加論列，復說明雖證人林國柱、潘怡靜、陳靜誌等分別證陳：丁
○○有持槍，並聽到發射聲音，但本件並無槍枝或子彈扣案，而
檢、警人員均未到場採證鑑驗，且高國柱所受之傷害亦非槍傷，
致無從鑑定及檢驗上訴人是否持有槍枝或其所持之槍枝是否確具
殺傷力，迄原審審理終結亦未提出有關之鑑驗證據資料，因而為
有利被告甲○○等四人之認定，已敘明其取捨判斷而得心證之理
由。所為之論斷，尚無悖於經驗法則、論理法則，且有卷內證據
資料可資覆按，判決並無違誤。又按刑事訴訟法所稱依法應於審
判期日調查之證據，係指與待證事實有重要關係，在客觀上顯有
調查必要性之證據而言，故其範圍並非漫無限制，必其證據與判
斷待證事實之有無，具有關連性，得據以推翻原判決所確認之事
實，而為不同之認定者，始足當之。若所證明之事項已臻明瞭，
法院未為無益之調查，即不能指為違法。再依刑事訴訟法第一百
六十三條第一項規定，法律僅賦予「當事人、辯護人、代理人或
輔佐人」等有調查證據之聲請權，此當事人，乃指檢察官、自訴
人及被告之謂，至於告訴人在刑事訴訟程序中並非當事人，固可
依同法第二百三十六條之一及第二百七十一條之一之規定委任代
理人到庭陳述意見。惟其所陳調查證據聲請之意見，依卷內證據
資料判斷，倘無法認有應依職權調查證據之必要，即使法院未予
調查，當亦無應於審判期日調查之證據未予調查之違背法令情形
可言，縱未加以說明指駁，亦不能指為違法。槍枝殺傷力之有無
，係以其裝填適當之子彈而發射時，是否能產生足以致人死傷之
動能而為判定，並非以持其槍托充作攻擊他人之工具致人受傷，
為其判斷之標準。是原判決認縱高國柱指訴被告丁○○當場持槍
托攻擊高國柱受傷屬實，亦無從憑以認定告訴人丁○○所持之槍
枝係具殺傷力，而不為無益之調查，縱未說明指駁，均不能指為
違法。檢察官上訴意旨執以指摘，無非就同一證據資料專執與原
審相異之價值判斷，任憑己見，泛言指摘，再為事實上之爭執，
並非依據卷內訴訟資料而為之具體指摘，難謂已符合前揭適法之
第三審上訴要件。其此部分上訴違背法律上之程式，應予駁回。
另按刑事訴訟法第三百七十六條所列各罪之案件，經第二審判決
者，不得上訴於第三審法院，法有明文。本件檢察官雖僅對被告
甲○○等四人涉嫌違反槍砲彈藥刀械管制條例部分上訴，惟被告
甲○○等四人傷害部分，因經檢察官依裁判上一罪關係起訴，視
為亦已上訴。但該部分原判決認被告甲○○等四人係犯刑法第二
百七十七條第一項、第三百零四條第一項之罪，而依刑法修正前
之牽連關係，從一重論以同法第二百七十七條第一項之傷害罪，
核屬刑事訴訟法第三百七十六條第一款之案件。依前開說明，既
經第二審判決，不得上訴於第三審法院。檢察官此部分之上訴，
顯為法所不許，應併予駁回。
據上論結，應依刑事訴訟法第三百九十五條前段，判決如主文。
中    華    民    國  九十八  年   十二   月   十八   日
                      最高法院刑事第三庭
                          審判長法官  林  增  福
                                法官  張  清  埤
                                法官  陳  世  雄
                                法官  何  菁  莪
                                法官  段  景  榕
      本件正本證明與原本無異
                                      書  記  官
中    華    民    國  九十八  年   十二   月  二十四  日
                                                     m


司法院資訊處製作；財團法人民間司法改革基金會備份。
